臺灣高等法院臺南分院刑事裁定
111年度毒抗字第219號
抗  告  人  
即  被  告  李慧綸

上列抗告人因聲請觀察勒戒案件，不服臺灣臺南地方法院中華民
國111年3月2日裁定（111年度毒聲字第199號），提起抗告，本
院裁定如下：
    主  文
抗告駁回。
    理  由
一、檢察官聲請意旨及原審裁定意旨各如附件聲請書、裁定書所
    示。
二、抗告意旨略以：
　　抗告人即被告李慧綸（下稱被告）因在民國110年9月間確有
    施用第二級毒品甲基非他命，但在為警查獲，且於同年10月
    底發現懷孕後，即未再施用毒品，並刪除相關之聯繫方式，
    預計三月底生產，目前靠家庭代工維生，因收到原審裁定後
    ，法扶相關人員提醒有戒癮治療機構，希望可撤銷原裁定，
    讓被告有機會去戒癮治療，以兼顧照料小孩之義務。
三、適用之規範：
　㈠按犯毒品危害防制條例第10條之罪者，檢察官應聲請法院裁
    定，令被告入勒戒處所觀察、勒戒，其期間不得逾2月。依
    前項規定為觀察、勒戒或強制戒治執行完畢釋放後，3年後
    再犯第10條之罪者，適用本條前2項之規定，毒品危害防制
    條例第20條第1項、第3項分別定有明文。上開所謂「3年後
    再犯」，只要本次再犯（不論修正施行前、後）距最近1次
    觀察、勒戒或強制戒治執行完畢釋放，已逾3年者，即該當
    之，不因其間有無犯第10條之罪經起訴、判刑或執行而受影
    響（最高法院刑事大法庭109年度台上大字第3826號裁定意
    旨參照）。
　㈡又毒品危害防制條例所規定之觀察、勒戒程序，係針對受處
    分人所為保安處分，目的在戒除行為人施用毒品身癮及心癮
    ，以達教化與治療之目的，其立法意旨在幫助施用毒品者戒
    毒，性質上為一療程，而非懲罰，並屬強制規定，除檢察官
    審酌個案情形，依同條例第24條第1項為附命完成戒癮治療
    或其他條件之緩起訴處分外，凡經檢察官聲請法院裁定將被
    告送勒戒處所觀察、勒戒者，法院僅得就其聲請審查被告是
    否有施用毒品之行為，以及被告是否為「初犯」或為觀察、
    勒戒、強制戒治執行完畢後「3年後再犯」而為准駁之裁定
    ，並無自由斟酌以其他方式替代或得以其他原因免予執行之
    權。又是否給予被告為附命完成戒癮治療之緩起訴處分，屬
    刑事訴訟法第253條之1第1項及第253條之2 第1項第6款規定
    特別賦予檢察官之職權裁量，法院原則上應尊重檢察官職權
    之行使，僅對其裁量為有限之低密度審查。
　㈢另按受觀察、勒戒人入所時，應行健康檢查。有下列情形之
    一者，應拒絕入所：一、衰老、身心障礙，不能自理生活。
    二、心神喪失或現罹疾病，因勒戒而有身心障礙或死亡之虞
    。三、懷胎五月以上或分娩未滿二月。觀察勒戒處分執行條
    例第6條第2項亦有規定。依其規定之適用係針對執行勒戒之
    處所，並作為執行機關就事實上審查是否接受受移送人入所
    執行觀察勒戒之（消極）要件。性質上與刑事訴訟法第101
    條之2關於羈押之規定，即針對法院就具備同法第114條各款
    所定涉犯罪名或身體條件之被告為羈押審查時所定之裁量限
    制迥然有異，無從類比。申言之，其因施用毒品經裁量認為
    以受觀察勒戒為適當者，縱令於入所執行時，為執行機關認
    為有前引觀察勒戒處分執行條例所規定之事由而予拒絕入所
    時，在性質上亦屬客觀之執行障礙，尚難與規範評價上作為
    判斷被告應接受何種方式矯治始能達成目的之裁量限制混為
    一談，先予敘明。
四、本院之判斷：
　㈠本件被告未曾因施用毒品案件，經法院裁定送觀察、勒戒，
    而其於110年2月5日21時許，在臺南市北區北門路2段191巷4
    樓6室，以不詳方式施用第二級毒品甲基安非他命1次；於11
    0年9月25日19時50分為警採尿時起回溯120小時內之某時，
    在不詳地點，以不詳方式施用甲基安非他命1次；經警分別
    採尿送驗結果均呈甲基安非他命陽性反應而查獲，臺灣臺南
    地方檢察署檢察官原欲對其進行戒癮治療評估，故要求被告
    務必到庭，但被告經檢察官二次傳喚均未到庭接受訊問，檢
    察官因而認為不宜給予附命完成戒癮治療之緩起訴處分，爰
    依法向原審臺灣臺南地方法院聲請裁定對被告施予觀察勒戒
    ，業據提出臺南市政府警察局永康分局、玉井分局偵辦毒品
    危害防制條例送驗尿液編號與真實姓名對照表編號名冊各1
    份、勘察採尿同意書、臺南市政府衛生局濫用藥物尿液檢驗
    結果報告書各2份、臺灣臺南地方檢察署檢察官辦案進行單
    、該署報到單、送達證書（見毒偵1057卷第12-18頁）及臺
    灣高等法院被告前案紀錄表在卷可稽。
　㈡原審法院依檢察官之聲請而為諭令被告入勒戒處所觀察、勒
    戒，其期間不得逾2月之裁定，參酌被告上述情節，其於檢
    察官要求其到庭進行戒癮治療評估，經合法傳喚，仍不到庭
    ，可見其遵守規範以戒除毒品之意志不堅、自制力薄弱，此
    次若僅以寬鬆之社區性戒癮治療，已難期待其能完全戒絕毒
    癮，故檢察官據此聲請令被告入勒戒處所觀察、勒戒，以監
    禁式之治療方式，求短時間內隔絕被告之毒品來源，務使其
    專心戒除毒癮，核屬其裁量權之適法行使，形式上並無裁量
    恣意或濫用之情等理由，已經對檢察官之聲請為適法之審查
    ，經核其裁定於法並無不合。
　㈢抗告意旨雖以被告目前懷孕待產，已多月未接觸毒品，希望
    可以用戒癮治療方式戒除毒癮，以便將來可照顧小孩云云為
    由，請求撤銷原審裁定。然原裁定經審酌檢察官以被告接受
    觀察勒戒為適當並作成裁量而提出之聲請後，認為檢察官之
    聲請為有理由而予准許，已經詳述其理由如上，經核於法並
    無違誤。被告苟如聲請意旨所述，目前懷孕待產，則其情形
    是否已經達於前開規定執行障礙之程度，要屬執行機關於受
    理移送執行時所審查之事項，尚難認為檢察官前開所為之裁
    量及原審之裁定即有不當；且被告經檢察官合法傳喚二次，
    均未遵期到庭，其對於法規範之遵守，實有輕視之心態，且
    其在短短半年間，二次因施用毒品而為警查獲，可見其毒品
    依賴不輕，無從期待能以社區性戒癮治療收其效果。為達促
    其戒除毒癮惡習之效，兼以真正保障其未出世子女之福祉，
    檢察官聲請對被告施以觀察、勒戒，自有必要。
　㈣綜上所述，檢察官聲請令被告入勒戒處所觀察、勒戒，以監
    禁式之治療方式，求短時間內隔絕被告之毒品來源，務使其
    專心戒除毒癮，而未依刑事訴訟法第253條之1規定對被告為
    附命完成戒癮治療之緩起訴處分，客觀上核無裁量恣意或濫
    用之情。原審依檢察官之聲請而諭知被告令入勒戒處所觀察
    、勒戒，其期間不得逾2月之裁定，即無不合。被告不服原
    裁定而執前開情詞提起抗告，請求本院撤銷原裁定，為無理
    由，應予駁回。
據上論斷，應依刑事訴訟法第412條，裁定如主文。
中　　華　　民　　國　　111 　年　　3 　　月　　16　　日
                  刑事第五庭    審判長法　官  蔡廷宜
                                      法　官  翁世容
                                      法　官  林坤志
以上正本證明與原本無異。
不得再抗告。
                                      書記官  凌昇裕
中　　華　　民　　國　　111 　年　　3 　　月　　16　　日